【裁判字號】    97,聲,191
【裁判日期】    970124
【裁判案由】    聲請定其應執行刑
【裁判全文】
臺灣臺北地方法院刑事裁定               97年度聲字第191號
聲  請  人  臺灣臺北地方法院檢察署檢察官
受  刑  人  甲○○
上列聲請人因受刑人數罪併罰有二裁判以上，聲請定其應執行之
刑，本院裁定如下：
    主  文
甲○○因犯詐欺取財罪，所減處有期徒刑月，如易科罰金，以
銀元佰元即新台幣玖佰元折算壹日；又因犯竊盜罪，所減處有
期徒刑貳月，如易科罰金，以新台幣壹仟元折算壹日；又因犯竊
盜罪，所減處有期徒刑貳月，如易科罰金，以新台幣壹仟元折算
壹日；又因犯幫助詐欺罪，所減處有期徒刑貳月，如易科罰金，
以銀元佰元（即新台幣玖佰元）折算壹日；應執行有期徒刑柒
月，如易科罰金，以銀元佰元（即新台幣玖佰元）折算壹日。
    理  由
一、聲請意旨略以：受刑人甲○○因犯詐欺等案件，先後經判決
    確定，應依刑法第53條、第51條第5款，定其應執行之刑，
    爰依刑事訴訟法第477條第1項聲請裁定等語。
二、按數罪併罰，有二裁判以上者，依刑法第51條之規定，定其
    應執行之刑，刑法第53條定有明文。又民國94年2月2日修正
    公布，自95年7月1日起施行之刑法第2條第1項規定：「行為
    後法律有變更者，適用行為時之法律。但行為後之法律有利
    於行為人者，適用最有利於行為人之法律」。依刑法第51條
    定應執行刑時，「裁判確定前犯數罪，其中一罪在新法施行
    前者，亦同（即亦應為新舊法比較）。」最高法院95年5月
    23日第8次刑事庭會議決議可資參照。查受刑人於裁判確定
    前犯數罪，均係於95年7 月1 日之前犯之，而：
    (一)修正前刑法第51條規定：「數罪併罰，分別宣告其罪之刑
      ，依左列各款定其應執行者：」，其中第5 款規定：「宣
      告多數有期徒刑者，於各刑中之最長期以上，各刑合併之
      刑期以下，定其刑期。但不得逾二十年。」；修正後刑法
      第51條第5款規定：「宣告多數有期徒刑者，於各刑中之
      最長期以上，各刑合併之刑期以下，定其刑期。但不得逾
      三十年」。
    (二)再受刑人行為後，刑法第41條亦有修正，於犯罪時之刑法
      第41條第1項規定：「犯最重本刑為五年以下有期徒刑以
      下之刑之罪，而受六個月以下有期徒刑或拘役之宣告，因
      身體、教育、職業、家庭之關係或其他正當事由，執行顯
      有困難者，得以（銀元）一元以上（銀元）三元以下折算
      一日，易科罰金。但確因不執行所宣告之刑，難收矯正之
      效，或難以維持法秩序者，不在此限。」。又被告行為時
      之易科罰金折算標準，依修正前罰金罰鍰提高標準條例第
      2 條（現已刪除）規定，就其原定數額提高為100倍折算1
      日，亦即被告行為時之易科罰金折算標準，應以銀元100
      元以上300元以下之數額折算1日，經折算為新臺幣後，應
      以新臺幣300元以上900元以下折算為1日。惟95年7月1日
      施行之刑法第41條第1項則規定：「犯最重本刑為五年以
      下有期徒刑以下之刑之罪，而受六個月以下有期徒刑或拘
      役之宣告者，得以新台幣一千元、二千元或三千元折算一
      日，易科罰金。但確因不執行所宣告之刑，難收矯正之效
      ，或難以維持法秩序者，不在此限」，併於同日廢除罰金
      罰鍰提高標準條例第2條之規定，亦即係以新台幣1000元
      、2000元或3000元折算一日。
    (三)末按比較適用最有利於行為人之法律，應就罪刑有關之一
      切情形，比較其全部之結果，而為一體之適用，不應一部
      分適用新法，一部分適用舊法，最高法院著有29年上字第
      964號判例意旨可資參照。查本件受刑人所受之有期徒刑
      宣告，並未超過有期徒刑20年，故依修正前、後刑法之規
      定並無有利、不利之別，然就易科罰金折算標準，修正前
      之刑法及罰金罰鍰提高標準條例第2條規定，係以新台幣
      300元以上900元以下之金額定其折算標準，然修正後之刑
      法規定則係以新台幣1000元、2000元、3000元折算1日，
      顯然以修正前之法律規定較有利於受刑人。次查94年2月2
      日修正公布，並自95年7月1日施行之刑法施行法第3之1條
      第3項規定：「於94年1月7日刑法修正施行前犯併合處罰
      數罪中之一罪，且該數罪均符合第41條第1項得易科罰金
      之規定者，適用90年1月4日修正之刑法第41條第2項規定
      。」，亦即有關併合處罰之數罪均有第41條第1項之情形
      ，其應執行之刑逾6月者，亦適用修正前之刑法第41條第2
      項規定之適用。是經綜合比較之結果，本件應一體適用修
      正前之刑法第41條第1項前段、第2項、第51條第5款及罰
      金罰鍰提高標準條例第2條之規定，定其應執行之刑及易
      科罰金之折算標準，合先敘明。
三、經查，本件受刑人即被告甲○○前於94年9月、95年11月24
    日、96年1月5日間，因犯詐欺取財罪，經本院於96年8月6日
    以96年度易字第1564號判決分別判處有期徒刑6月、4月、4
    月，並均依中華民國96年罪犯減刑條例規定各減其刑至二分
    之一後，定其應執行刑為有期徒刑6月，如易科罰金以銀元
    300元即新台幣900元折算1日（起訴案號：臺灣臺北地方法
    院檢察署96年度偵緝字第1343號、第1344號、第1345號），
    嗣於同年11月20日確定；又於前案判決確定前之95年2月間
    某日，因犯幫助詐欺取財罪，經本院於96年10月29日以96年
    度簡字第3171號簡易判決判處有期徒刑4月，減為有期徒刑2
    月，並諭知如易科罰金，以銀元300元即新台幣900元折算1
    日（聲請簡易判決處刑案號：臺灣臺北地方法院檢察署96年
    度偵緝字第1578號），嗣於97年1月3日確定在案。茲由檢察
    官聲請就受刑人所受數有期徒刑之宣告定其應執行之刑，本
    院審核各有關案卷判決後認聲請為正當，應就有期徒刑部分
    定其應執行之刑，並依新修正之刑法施行法第3條之1規定、
    修正前罰金罰鍰提高標準條例第2條規定，併諭知所定應執
    行刑其易科罰金之折算標準（參照最高法院72年8月9日之72
    年度第9次刑事庭會議決議）。
四、據上論斷，爰依刑事訴訟法第477 條第1 項，刑法第2 條第
    1項前段、第53條，修正前刑法第51條第5款、第41條第1項
    前段、第2項，刑法施行法第3條之1，修正前罰金罰鍰提高
    標準條例第2條，現行法規所定貨幣單位折算新台幣條例第2
    條，裁定如主文。
中    華    民    國    97    年    1     月    24    日
                  刑事第五庭    法  官  何俏美
上正本證明與原本無異。
如不服本裁定，應於裁定送達後5日內向本院提出抗告狀。
                                書記官  林曉郁
中    華    民    國    97    年    1     月    24    日


司法院資訊處製作；財團法人民間司法改革基金會備份。
